臺灣花蓮地方法院刑事判決
110年度易字第270號
公  訴  人  臺灣花蓮地方檢察署檢察官
被      告  陳志文




上列被告因竊盜案件，經檢察官提起公訴（110年度偵字第1982
號），本院判決如下：
    主  文
陳志文犯竊盜罪，累犯，處有期徒刑伍月，如易科罰金，以新臺
幣壹仟元折算壹日。未扣案之犯罪所得新臺幣參萬柒仟元沒收，
於全部或一部不能沒收或不宜執行沒收時，追徵其價額。
    事  實
一、陳志文意圖為自己不法之所有，基於竊盜之犯意，於民國11
    0年1月16日4時12分許，在花蓮縣○○市○○○街000號1樓，見其
    鄰居李智宇所有之車牌號碼000-0000號自小客車停放該處，
    且車門未上鎖，遂開啟車門進入車內，徒手竊取置於車內駕
    駛座與副駕駛座中間置物箱內之現金新臺幣（下同）3萬7,0
    00元，得手後旋即離去。嗣李智宇察覺上開財物遭竊，即報
    警處理，經警調閱監視器後，始悉上情。
二、案經李智宇訴請花蓮縣警察局花蓮分局報告臺灣花蓮地方檢
    察署檢察官偵查起訴。
    理  由
壹、程序方面
    本判決以下認定事實所引用之被告以外之人於審判外之言詞
    或書面證據等供述證據，檢察官、被告陳志文均已表示同意
    具有證據能力，或未於言詞辯論終結前聲明異議（見本院卷
    第94頁），而本院審酌各該證據作成時之情況，並無違法不
    當或證明力明顯過低之瑕疵，亦認以之作為證據應屬適當，
    是依刑事訴訟法第159條之5規定，認均有證據能力。另本院
    以下所引用之非供述證據，均與本件事實具有關聯性，且核
    屬書證、物證性質，又查無事證足認有違背法定程式或經偽
    造、變造所取得等證據排除之情事，復經本院依刑事訴訟法
    第164條、第165條踐行物證、書證之調查程序，亦堪認均具
    有證據能力。
貳、實體方面
一、訊據被告固坦承其於上開時間開啟告訴人李智宇車輛之車門
    進入車內，並翻動物品之事實，惟矢口否認有何竊盜之犯行
    ，辯稱：我當天為了要報復告訴人，就進去告訴人的車子裡
    面拿了耳機線、打火機、眼鏡，並把這些雜物放到防火巷，
    我沒有看到現金，也沒有拿走現金云云。經查：
㈠被告與告訴人為鄰居，其於上開時、地，見告訴人所有之車輛
  停放於停車場，遂開啟告訴人車輛之車門進入車內等事實，為
  被告所坦承不諱，核與告訴人於警詢、檢察事務官詢問時證述
  之情節相符（見警卷第9頁至10頁、第11頁至13頁、偵卷第107
  頁至109頁），並有房屋租賃契約書影本、監視器畫面截圖照
  片、臺灣花蓮地方檢察署檢察官勘驗筆錄暨監視器畫面截圖照
  片在卷可參（見警卷第23頁至25頁、第27頁、偵卷第117頁至1
  27頁），復有監視器錄影光碟1片可佐，故此部分事實，首堪
  認定。
㈡告訴人於110年1月17日警詢時陳述：我於110年1月16日5時10分
  ，在花蓮市○○○街000號1樓租屋處的車庫，發現我車內放在駕
  駛座、副駕駛座中間置物箱內的3萬7,000元遭竊，我最後一次
  看到那些現金是同日4時，我的車門沒有上鎖，觀看監視器後
  發現是當日4時12分，被告開啟我的車門行竊等語（見警卷第9
  頁至10頁）；又於檢察事務官詢問時陳稱：因為我本身是從事
  工程行業，身上會放一些現金應付工人借支使用，所以有將錢
  放在車上的習慣，我當時將3萬7,000元放在置物箱與點菸區的
  下方。當天我跟女友吵架，女友報警後我們去派出所，我忘記
  有另一個遙控器在車上，導致車子未上鎖，我離開時以為車子
  是上鎖的狀態。我從警局回來，回到車上才發現現金遭竊等語
  （見偵卷第107頁至109頁），由告訴人上開指述可知，告訴人
  在案發當時未鎖車門，於110年1月16日4時許，告訴人曾確認
  其車上之置物箱放有現金3萬7,000元，於同日5時10分許，才
  發現該等現金遭竊，並於翌日報警處理等情，告訴人所證述內
  容並無嚴重齟齬、不一致，亦無刻意誇大、明顯矛盾或不合常
  理之處；再參以告訴人與被告為鄰居，彼此間並無任何仇隙、
  糾紛，告訴人自無故意杜撰不實證詞而誣陷被告之可能及疑慮
  ，是告訴人上開證詞，應屬可採。
㈢又案發現場監視錄影畫面，經本院當庭勘驗，勘驗結果如下：
  【檔案名稱：00000000-000000；畫面時間：110年1月16日4時
  10分至4時20分58秒】於4 時11分6 秒處，在CH4 及CH5 畫面
  中，被告從樓梯下樓後左轉進入一樓停車場。於4 時11分18秒
  處，在CH3 畫面中，被告進入一樓車庫後，往停放在路邊的一
  台白色自小客車走去。之後站在該車的副駕駛座旁從車窗往裡
  面看，之後繞過車頭走回副駕駛座車門旁，拉了該車副駕駛座
  車門門把一下（車門未開），之後往停靠在車庫牆壁旁的鐵灰
  色自小客車走去。被告從鐵灰色自小客車與停在該車旁的白色
  自小客車中間走過，右轉繞過鐵灰色自小客車的車尾，走至該
  車之駕駛座旁，之後彎腰隱身在車旁，於4 時12分15秒處鐵灰
  色自小客車後車燈亮起，被告開了駕駛座車門，該車後車燈亮
  了10秒。於4 時18分26秒處，被告從駕駛座伸頭出來又回去，
  於4 時18分35秒從鐵灰色自小客車駕駛座往車尾走出，手拿著
  一個黑色背包及一包紅白相間塑膠袋之不詳物品，從畫面左下
  角通道走出畫面（之後其他監視器鏡頭均不見被告身影）。於
  4 時20分42秒處，被告從畫面左下角通道進入一樓車庫，手中
  拿著前開黑色背包（此時被告手中已無該包紅白相間塑膠袋之
  物品）往鐵灰色自小客車與停在該車旁的白色自小客車之中間
  走去，被告身影被白色自小客車擋住，直至畫面結束，被告均
  未出現。【檔案名稱：00000000-000000；畫面時間：110年1
  月16日4時21分00至4時31分59秒】於4 時21分8 秒處，於CH3 
  畫面中，被告從鐵灰色自小客車與停在該車旁的白色自小客車
  之中間往車尾走出（手中並無東西），並走到鐵灰色自小客車
  後車廂。於4 時21分11秒處開啟該車後車廂車門，被告翻找車
  內東西時，有一個小黑盒子掉在地上，被告自該車後車廂拿了
  一個側邊土黃色之白色紙袋後，將地上之黑色小盒子拾起放入
  紙袋中，之後又翻看車內的東西，被告於4 時21分47秒處關閉
  該車後車廂車門，之後從畫面左下角通道走出。於4 時22分26
  秒處，於CH7 及CH8 畫面中，被告拿一個紙袋及一包塑膠袋在
  防火巷盡頭走出並往前走，將該紙袋及塑膠袋放置在右手邊牆
  邊（CH7 及CH8 畫面均為黑白，無法辨識紙袋及塑膠袋之顏色
  ），之後往前右轉。於4 時22分43秒，於CH6 畫面中，被告從
  畫面右側上方通道門走出，並從畫面左上方通道走出。於4 時
  23分4 秒處，於畫面CH3 中，被告從畫面下方走出又往回走，
  之後從畫面下方走出，往前走至車庫外面，之後在一樓屋內通
  道門等其配偶開啟該門。於4 時24分14秒處，於CH4 及CH5 畫
  面中，被告配偶下樓至一樓通道門處開啟該門，之後二人一起
  上樓等節，有本院勘驗筆錄可查（見本院卷第122頁至125頁）
  ，由上可見，被告於案發時，第一次開啟告訴人車輛之駕駛座
  車門進入駕駛座，第二次開啟後車廂車門翻動物品，兩次均從
  車內攜帶可盛裝物品之紙袋、塑膠袋、背包出來；再者，被告
  第一次進入車子駕駛座之時間長達6分鐘，且後續未看見被告
  如何處置其自車內攜帶出來之黑色背包；復佐以告訴人證稱其
  將現金3萬7,000元放置於駕駛座、副駕駛座中間之置物箱，誠
  如前述，被告既然於案發時曾進入告訴人車輛之駕駛座，更從
  內攜帶紙袋、塑膠袋、背包，自可補強告訴人前開指述內容，
  堪信為真實。
㈣尤以，告訴人於案發當日4時許，尚曾確認現金3萬7,000元仍放
  置於其車內，於同日5時10分許發現遭竊，該期間內僅有被告
  進入告訴人車內，並以紙袋、塑膠袋、背包等物盛裝物品後自
  車內攜帶出，期間內並無其他人進出告訴人之車輛，是以，自
  可推論被告為竊取現金3萬7,000元之人，其情甚明。
㈤另證人陳怡君雖於檢察事務官詢問時陳稱：被告跟我說他本來
  要去破壞告訴人的車子，但他看車門沒鎖，就將車上的東西拿
  出來，放在後面機車的停車場後，就上樓了，他說車上沒有錢
  ，沒有跟我說他偷了3萬7,000元等語（見偵卷第111頁至112頁
  ），然證人陳怡君係聽聞被告轉述，並無親眼目睹案發過程，
  再衡以證人為被告之配偶，與被告之關係密切、緊密，其證詞
  實有偏袒被告之可能，故證人陳怡君之證述內容，已難盡信，
  自無從對被告為有利之認定。
㈥綜上所述，被告前開所辯，委無足採，故本件事證明確，被告
  之犯行洵堪認定，應予依法論科。
二、論罪科刑：
㈠核被告所為，係犯刑法第320條第1項之竊盜罪。
㈡另說明公訴意旨雖認被告竊取告訴人所有之雜物（打火機、眼
  鏡、耳機線等物），然被告於本院審理中供稱：我沒有把那些
  東西拿走，我先將這些物品丟到防火巷，隔天再拿到告訴人的
  車子旁等語（見本院卷第93頁），核與告訴人於檢察事務官詢
  問時陳述：當天下午1點左右，我要開車時，發現一些失竊的
  東西被包在紅白塑膠袋內，被丟在我車子的輪胎旁邊等情節相
  符（見偵卷第108頁），從而，難認被告取走上開雜物時主觀
  上有不法所有意圖，爰認定本案遭竊之財物為犯罪事實欄所載
  之現金，併此陳明。
㈢關於累犯之說明：
　⒈按司法院大法官會議業於108年2月22日公布釋字第775號解釋
    ，指稱：「刑法第47條第1項有關累犯加重本刑部分之規定
    ，雖不生違反憲法一行為不二罰原則之問題，惟其不分情節
    ，基於累犯者有特別惡性及對刑罰反應力薄弱等立法理由，
    一律加重最低本刑，於不符合刑法第59條所定要件之情形下
    ，致生行為人所受之刑罰超過其所應負擔罪責之個案，其人
    身自由因此遭受過苛之侵害部分，對人民受憲法第8條保障
    之人身自由所為限制，不符憲法罪刑相當性原則，抵觸憲法
    第23條比例原則」、「於修正前，為避免發生上述罪刑不相
    當之情形，法院就該個案應依本解釋意旨，裁量是否加重其
    刑」，同時宣告刑法第48條前段、刑事訴訟法第477條第1項
    等有關於裁判確定後發覺為累犯，應更定其刑之規定應自前
    開公布日起失效。
　⒉經查，被告前因竊盜、施用毒品、脫逃、毀損、贓物等案件
    ，經臺灣臺東地方法院以102年度聲字第87號裁定定應執行
    有期徒刑7年4月確定；又因偽證案件，經本院以101年度簡
    字第41號判決判處有期徒刑4月確定，上開2案件接續執行，
    被告於107年11月15日因縮短刑期假釋出監，於108年6月18
    日假釋期滿未經撤銷，視為執行完畢等情，有臺灣高等法院
    被告前案紀錄表在卷可參。其受有期徒刑執行完畢後5年內
    ，故意再犯本件有期徒刑以上之罪，符合累犯之要件。
　⒊本院審酌被告前曾因竊盜案件，經法院科刑判決確定並執行
    完畢，業如前述，其受上開徒刑執行完畢，理應產生警惕作
    用，返回社會後能因此自我控管，不再因相同行為而觸犯有
    期徒刑以上之罪，詎仍無視法律禁令，不知悛悔而再犯本案
    ，且為涉犯相同類型之犯罪，顯見被告之刑罰反應力確屬薄
    弱，以其所犯情節，自有相當惡性，倘仍以最低法定本刑為
    量刑之下限，未能反應其本件業經施以刑罰手段後，均無法
    改過之犯罪情節，而與罪刑相當原則有違。有鑑於此，認須
    延長被告之矯正期間，助其再社會化，並兼顧社會防衛之效
    果，暨考量被告犯罪所造成法秩序等公益之危害，避免被告
    再犯之效果高低等因素，爰依刑法第47條第1項加重其刑。
㈣爰審酌被告前有竊盜罪之前科紀錄，素行非佳，有臺灣高等法
  院被告前案紀錄表可佐，其年富力強，不思循正當途徑謀生，
  僅因一己之私欲為上揭犯行，顯然漠視他人之財產權，對他人
  財產權益毫不尊重，視國家法令如無物，並使告訴人受有相當
  程度之損失，顯然有害社會治安及秩序，不法內涵非輕；且被
  告犯後復否認犯行，迄今尚未與告訴人調解，賠償其損失，犯
  後態度難認良好；兼衡被告自陳國中肄業之教育程度、入監前
  從事搬運工、檳榔工、經濟狀況一般之生活狀況（見本院卷第
  129頁），及被告之犯罪動機、目的、手段、獲利程度、告訴
  人之損害等一切情狀，量處如主文所示之刑，以示懲儆。
三、沒收：
　  被告本件竊得之現金3萬7,000元，屬被告之犯罪所得，且未
    扣案並發還予告訴人，應依刑法第38條之1第1項前段、第3
    項之規定，宣告沒收之，並於全部或一部不能沒收或不宜執
    行沒收時，追徵其價額。
據上論斷，應依刑事訴訟法第299條第1項前段，刑法第320條第1
項、第47條第1項、第41條第1項前段、刑法第38條之1第1項前段
、第3項，刑法施行法第1條之1第1項，判決如主文。
本案經檢察官林俊廷提起公訴，檢察官林于湄到庭執行職務。
中　　華　　民　　國　　111 　年　　1 　　月　　27　　日
　　　　　　　　　  刑事第四庭  法　官　林思婷
以上正本證明與原本無異。
如不服本判決應於收受送達後20日內向本院提出上訴書狀，並應
敘述具體理由。其未敘述上訴理由者，應於上訴期間屆滿後20日
內向本院補提理由書(均須按他造當事人之人數附繕本)「切勿逕
送上級法院」。告訴人或被害人如對於本判決不服者，應具備理
由請求檢察官上訴，其上訴期間之計算係以檢察官收受判決正本
之日期為準。
因疫情而遲誤不變期間，得向法院聲請回復原狀。
中　　華　　民　　國　　111 　年　　1 　　月　　28　　日

                                書記官  黃添民
附錄本案論罪科刑法條：
刑法第320條
意圖為自己或第三人不法之所有，而竊取他人之動產者，為竊盜
罪，處五年以下有期徒刑、拘役或五十萬元以下罰金。
意圖為自己或第三人不法之利益，而竊佔他人之不動產者，依前
項之規定處斷。
前二項之未遂犯罰之。